【裁判字號】    94,易,2046
【裁判日期】    950307
【裁判案由】    贓物等
【裁判全文】
臺灣臺北地方法院刑事判決              94年度易字第2046號
公  訴  人  臺灣臺北地方法院檢察署檢察官
被      告  丙○○
            乙○○
上列被告等因贓物等案件，經檢察官提起公訴（九十四年度偵字
第一六五五二號），本院判決如下：
    主  文
丙○○意圖為自己不法之所有，而侵占遺失物，處伍仟元罰金，
如易服勞役，以參佰元折算壹日。
乙○○收受贓物，處伍仟元罰金，如易服勞役，以參佰元折算壹
日。
    事  實
一、丙○○於民國九十四年三月五日下午五時許，在臺北市○○
    區○○路五段焚化爐單行道附近排水溝內，拾獲甲○○所有
    由戊○○使用，而於同年二月二十七日在戊○○所經營位於
    臺北市○○路九號一樓早餐店內遺失之亞太電信APBW型藍色
    行動電話一支（門號為0000000000號），竟意圖
    為自己不法之所有，將之據為己有而侵占入己。丙○○隨後
    於同年三月十三日晚間在其位臺北縣板橋市○○路忠義巷十
    五弄二十六號家中轉交其兄乙○○，而乙○○明知前揭行動
    電話係丙○○撿拾後侵占所得，屬來路不明之贓物，竟仍予
    以收受後，並於同年月二十日中午十二時許，持往臺北縣永
    和市○○路二０八號亞太電信公司永和服務處（下稱亞太電
    信），要求申辦新門號以使用前揭行動電話，經亞太電信店
    長丁○○告知該公司門號係燒錄在手機內，並測試得知前揭
    行動電話所有人係甲○○（起訴書誤載為戊○○）非乙○○
    ，且已經所有人停話後，始悉上情。
二、案經臺北市政府警察局文山第一分局報告臺灣臺北地方法院
    檢察署檢察官偵查起訴。
    理  由
一、訊據被告丙○○對於在上開時間、地點拾獲門號為0000
    000000號之亞太電信APBW型藍色行動電話一支後轉交
    其兄即被告乙○○乙節並不否認；被告乙○○對於收受其弟
    即被告丙○○所拾獲之上開行動電話後，曾於前開時間持往
    亞太電信乙節亦不否認，惟其二人分別否認有何侵占遺失物
    、收受贓物之犯行，均辯稱：只是想要將所拾獲之行動電話
    交還失主，所以才會由被告乙○○將行動電話拿到亞太電信
    想要請店員查詢所有人為何人云云。
二、經查：
  (一)被告丙○○於九十四年三月五日下午五時許，在臺北市○○
    區○○路五段焚化爐單行道附近排水溝內拾獲後，並於同年
    三月十三日晚間在其位臺北縣板橋市○○路忠義巷十五弄二
    十六號家中轉交其兄即被告乙○○，由被告乙○○收受之門
    號0000000000號亞太電信APBW型藍色行動電話一
    支為甲○○所有，由戊○○使用中，並於九十四年二月二十
    七日在戊○○所經營之早餐店內遺失乙節，業據證人戊○○
    於警詢及本院審理中、證人甲○○於本院審理中詳述綦詳（
    見偵查卷第十九至二三頁、本院九十五年二月二十二日審判
    筆錄第二至四、十二頁），並有贓物認領保管單一紙可稽（
    見偵查卷第二四頁），是該行動電話並非原所有人任意拋棄
    者，被告丙○○拾獲該行動電話自應依法送警察機關招領，
    不能據為己有；而被告乙○○明知該行動電話為被告丙○○
    所侵占者，係屬贓物，亦不能收受之。
  (二)被告丙○○、乙○○雖均辯稱：因為要查行動電話失主是誰
    ，所以由被告乙○○持該行動電話前往亞太電信請求店員查
    詢云云。然證人即亞太電信店長丁○○於偵查、本院審理中
    一致證稱：證人戊○○所使用之上開行動電話是燒碼的，沒
    有卡片，必須要直接核對行動電話裡面的內碼才知道電話號
    碼。當天是假日時間，被告乙○○拿該支行動電話到門市表
    示要燒錄一個新的門號，經檢視之後發現該支行動電話已經
    有內碼，而且已經辦掛失，所以有跟被告乙○○確定並非行
    動電話所有人，被告乙○○則表示行動電話是朋友的，當時
    其有詢問是否將行動電話留下以歸還原所有人，但被告乙○○不願意留下行動電話，只留下一支遠傳的電話號碼，要求
    失主打電話給他後，即行離去，其即請店裡其他店員通知失
    主，當時被告乙○○並未要求查詢行動電話所有人是誰，因
    為依照個人資料保護法之保密規定，要查詢所有人必須出示
    證件，當天被告乙○○只是要申辦新的門號，並沒有出示證
    件說要查詢失主為何人等情，被告乙○○雖又辯以：當天是
    伊表示要將行動電話留下，請該門市代為歸還失主，但遭證
    人拒絕等詞，惟此業經證人丁○○堅詞否認，證人丁○○並
    稱：因為其不會將所有人資料告訴其他人，所以一定會請對
    方將行動電話留下，由其門市將行動電話歸還失主，不會拒
    絕被告乙○○將行動電話留下，所以不會誤解被告乙○○之
    意思等語（見偵查卷第四四頁、本院同上審判筆錄第七至十
    頁），是若被告丙○○將行動電話交被告乙○○是要前往亞
    太電信門市查詢行動電話所有人，欲將行動電話歸還失主，
    又何以被告乙○○要向店員表示申辦新門號？被告丙○○、
    乙○○上開辯解，已非可採。
  (三)另該行動電話所有人甲○○接獲亞太電信通知後，隨即依被
    告乙○○所留之電話號碼聯繫，但均無人接聽，直至隱藏來
    電號碼後，才有人接聽，甲○○即表示其為行動電話所有人
    ，要取回電話，並詢問是由其過去拿，抑或對方可以拿來還
    ，對方隨即表示現在很忙，以後再說等詞後，將電話掛斷等
    情，亦據證人甲○○於本院審理中證述在卷，而被告丙○○
    亦不否認曾經與證人甲○○有過電話聯繫乙節，然辯稱：伊
    有表示要歸還行動電話，只是說請她晚一點再聯絡等語，而
    此亦為證人甲○○所否認，證人甲○○證以：並沒有聽到對
    方說要歸還行動電話，也沒有聽到對方請她晚點再聯絡，對
    方只說現在很忙，以後再說，便將電話掛掉等語（見本院同
    上審判筆錄第十二、十三頁），是若被告丙○○確有將行動
    電話歸還失主之意，則在證人甲○○終於以電話與其聯繫請
    求取回行動電話時，自應儘速歸還，何以表示「以後再說」
    即逕自掛斷電話？足認被告丙○○並無歸還行動電話之意。
  (四)再者，被告丙○○拾獲上開行動電話之日為九十四年三月五
    日，距離被告乙○○持往亞太電信申辦門號時已經是二星期
    後之同年月二十日，若被告二人有歸還行動電話之意，何以
    相隔二星期始為查詢所有人之行為？參酌上開被告乙○○向
    證人丁○○要求申辦新門號、證人甲○○以電話聯繫被告丙○○卻遭掛斷電話等情，顯見被告丙○○有將行動電話據為
    己有之意，並於一星期後將電話交給知情之被告乙○○，而
    被告乙○○明知該行動電話係屬贓物，仍予收受，復持往亞
    太電信申辦行動電話供己使用無誤。
  (五)綜上所述，被告二人均辯以：證人丁○○、甲○○之證詞應
    屬誤解云云，實屬卸責之詞，委無足採。本件事證明確，被
    告二人犯行均堪認定，均應依法論科。
三、核被告丙○○所為係犯刑法第三百三十七條侵占遺失物罪，
    被告乙○○所為係犯刑法第三百四十九條第一項收受贓物罪
    。爰審酌被告二人前均未曾因犯罪經判決執行，有其二人臺
    灣高等法院被告前案紀錄表可稽，素行均尚可，惟犯罪後均
    未坦承犯行，縱經證人歷次於警詢、偵查及本院審理中一致
    證述在卷，仍不知悔改，未見悔意，且未向被害人甲○○、
    戊○○表示歉意，惟所侵占、收受之行動電話價值尚屬輕微
    ，與其二人之犯罪動機、手段、目的等一切情狀，分別量處
    如主文所示之刑，並分別諭知易服勞役之折算標準。
據上論斷，應依刑事訴訟法第二百九十九條第一項前段，刑法第
三百三十七條、第三百四十九條第一項、第四十二條第一項，罰
金罰鍰提高標準條例第一條前段、第二條，判決如主文。
本案經檢察官張書華到庭執行職務
中    華    民    國    95    年     3     月    7    日
                  刑事第四庭    審判長法  官  劉慧芬
                                      法  官  李桂英
                                      法  官  黎惠萍
上正本證明與原本無異。
如不服本判決，應於判決送達後10日內向本院提出上訴狀（應抄
附繕本）。告訴人或被害人如對於本判決不服者，應具備理由請
求檢察官上訴，其上訴期間之計算係以檢察官收受判決正本之日
期為準。
                                      書記官  楊麗娟
中    華    民    國    95    年    3     月    8     日
附錄本案論罪科刑法條全文
刑法第三百三十七條、第三百四十九條第一項
中華民國刑法第三百三十七條
(侵占遺失物罪)
意圖為自己或第三人不法之所有，而侵占遺失物、漂流物或其他
離本人所持有之物者，處五百元以下罰金。
中華民國刑法第三百四十九條
收受贓物者，處三年以下有期徒刑、拘役或五百元以下罰金。
搬運、寄藏、故買贓物或為牙保者，處五年以下有期徒刑、拘役
或科或併科一千元以下罰金。
因贓物變得之財物，以贓物論。


司法院資訊處製作；財團法人民間司法改革基金會備份。
